【裁判字號】    98,台上,5909
【裁判日期】    981015
【裁判案由】    違反槍砲彈藥刀械管制條例等罪
【裁判全文】
最高法院刑事判決            九十八年度台上字第五九０九號
上  訴  人  甲○○
選任辯護人  謝萬生律師
上  訴  人  乙○○
            丙○○
上列上訴人等因違反槍砲彈藥刀械管制條例等罪案件，不服台灣
高等法院台中分院中華民國九十八年一月二十一日第二審判決（
九十七年度上訴字第二五四一號，起訴案號：台灣台中地方法院
檢察署九十六年度偵字第二三八三八、二五四八七號），提起上
訴，本院判決如下：
    主  文
原判決關於乙○○部分撤銷，發回台灣高等法院台中分院。
其他上訴駁回。
    理  由
甲、撤銷發回（乙○○上訴）部分：
本件原判決撤銷第一審關於上訴人乙○○部分所為科刑之判決，
改判仍依想像競合犯，從一重論處乙○○共同犯非法持有手槍罪
刑。固非無見。
惟查：有罪之判決書，須將認定之犯罪事實詳記於事實欄，然後
於理由欄內，逐一說明其所憑之證據及認定之理由，使事實與理
由兩相一致，方為合法，倘事實欄已有敘及，而理由內未加說明
，是為理由不備。原判決事實認定乙○○、甲○○為與魏嘉宏等
人前往黃文正住處與人談判，對於談判過程中或將持槍恐嚇對方
人身安全有所認識，仍基於共同未經許可，非法持有槍、彈，以
為恐嚇危害安全犯罪之犯意聯絡，二人私下謀議由甲○○先自行
返回其住處取來其持有之原判決附表編號一所示Ａ槍（其內裝配
九ｍｍ制式子彈十四顆）及編號二所示Ｂ槍（其內裝配九ｍｍ制
式子彈七顆），並將Ｂ槍（含其內制式子彈）交由乙○○收受、
持有，二人自斯時起，基於上開犯意聯絡而分別持有、保管上開
槍、彈。迨至黃文正住處，乙○○因故與在場之丙○○等多人發
生口角，乃持Ｂ槍作勢擊發，以恐嚇丙○○等人，嗣槍、彈遭丙
○○奪下，適有人高呼警察前來，乙○○等人乃迅速離去等情。
然其理由內，僅援引案發當時在現場黃文正住處之證人魏嘉宏、
許博舜、鐘智群及丙○○等人之供證，說明Ｂ槍係由乙○○帶至
該處，並持以威嚇丙○○等人等情，關於乙○○對其始終未曾持
有之Ａ槍及其內制式子彈十四顆，如何因與甲○○謀議，而亦有
於談判時持以恫嚇之共同犯意聯絡部分之事實，則無隻字片語敘
及其認定所憑之證據與得心證之理由，顯有判決理由不備及認定
犯罪事實未依憑證據之違法。乙○○上訴意旨執以指摘原判決不
當，即非全然無理由。按第三審法院應以第二審判決所確認之事
實為判決基礎，刑事訴訟法第三百九十四條第一項前段定有明文
。原判決上述之違背法令影響於事實之確定，本院無可據以為裁
判。應認原判決關於乙○○部分有發回更審之原因。至原判決認
乙○○非法持槍之行為，同時另觸犯恐嚇危害安全罪部分，基於
審判不可分原則，亦併予發回。
乙、駁回（甲○○、丙○○）部分：
一、甲○○非法寄藏槍、彈及丙○○非法持有槍、彈部分
按刑事訴訟法第三百七十七條規定，上訴於第三審法院，非以判
決違背法令為理由，不得為之。是提起第三審上訴，應以原判決
違背法令為理由，係屬法定要件。上訴第三審法院之案件，是否
以判決違背法令為上訴理由，應就上訴人之上訴理由書狀加以審
查，如果上訴理由書狀並未依據卷內訴訟資料，具體指摘原判決
不適用何種法則或如何適用不當，或所指摘原判決違法情事，顯
與法律規定得為第三審上訴理由之違法情形，不相適合時，均應
認其上訴為違背法律上之程式，予以駁回。至原判決究有無違法
，與上訴是否以違法為理由，係屬二事。本件原審經審理結果，
認為上訴人甲○○非法寄藏槍、彈及丙○○非法持有槍、彈之犯
行明確，因而撤銷第一審關於此等部分所為科刑之判決，改判仍
依想像競合犯，從一重論處甲○○共同非法寄藏手槍罪刑，論處
丙○○非法持有手槍罪刑，已詳敘調查、取捨證據之結果及憑以
認定犯罪事實之心證理由。甲○○與其辯護人於原審民國九十八
年一月七日審判時，先表示對黃文正之警詢、偵訊筆錄均無意見
，繼於法院詢問尚有何證據請求調查時，並均表示無其他證據聲
請調查，始終未曾聲請詰問黃文正，有該審判筆錄載明可稽，應
已捨棄彼等對黃文正之詰問權，原審於審判期日依法定程序提示
黃文正之供述並告以要旨，而為合法調查後，本於職權之行使，
予以採信，於法並無違背。要無甲○○上訴意旨所指採證違背證
據法則之違法。又原判決對丙○○論以非法持有槍、彈罪刑，已
於判決理由內援引內政部警政署刑事警察局槍彈鑑定書說明丙○
○自乙○○取得上開Ｂ槍後，曾不慎擊發子彈一顆，該子彈彈殼
經鑑定確係由Ｂ槍所擊發，且與另甲○○持上開Ａ槍所擊發之十
四顆子彈彈殼，均係九ｍｍ制式子彈彈殼等語，即已指明該Ｂ槍
子彈係具有殺傷力之制式子彈；另並依憑證人即帶同丙○○起獲
Ｂ槍之警員林丁雄於第一審審理時所述查證當天，係由丙○○陪
同並告知「明確地點」後前往取槍，於該地點，丙○○並「指定
一範圍」，彼等即於附近一處土堆尋獲槍枝，當時槍枝「埋在土
堆裡」，以他物自外包裹，故起出時並無吃土現象等語，及卷附
現場照片顯示Ｂ槍經起獲時，確有一類似防水材質之黑色外袋包
裹等情，因認丙○○明知Ｂ槍及其內之子彈係未經許可不得持有
之違禁物，竟未經主管機關許可，棄置子彈於不詳處所，並將該
槍埋藏在土堆內，且外覆他物，使人難以發現，其主觀上有藏匿
持有該槍、彈之犯意，客觀上，在其棄置該子彈前及警方起獲該
槍枝前，該槍、彈確係在丙○○之實力支配之下。丙○○上訴意
旨以原判決未敘明認定該子彈具有殺傷力之論據，已屬理由不備
，且依林丁雄所述，丙○○隨同警員查證時，僅「指定一範圍」
，而非如原判決所認定「明確指出埋藏地點」，另現場照片顯示
Ｂ槍亦未如原判決所述埋藏於土堆內，足徵原判決併有認定事實
不依憑證據之違法云云，均顯係未依卷證而為指摘。再者，依槍
砲彈藥刀械管制條例第十八條第一項規定因自首而減免其刑者，
係以行為人自首並同時報繳其持有之全部槍砲、彈藥、刀械，或
供出其來源或去向且因而查獲為前提；依同條第四項規定因自白
而減免其刑者，則須行為人除自白外，並供述全部槍砲、彈藥、
刀械之來源及去向，且因而查獲或防止重大危害治安事件之發生
者始有適用。丙○○非法持有槍、彈，然其中子彈悉經其丟棄於
不詳處所，並未向警方報繳或供出來源、去向；甲○○非法寄藏
Ａ、Ｂ二槍及其內之子彈，然該Ｂ槍早於警方查獲甲○○前，即
由丙○○引領警員前往查扣，亦非因甲○○報繳或供述來源去向
而查獲，原判決因認均無上開減免其刑規定之適用，亦無不合。
上訴人二人上訴意旨以上訴人二人已分別就所為非法寄藏、持有
槍、彈犯行，於警方確知前即自首；甲○○上訴意旨並以其向警
員坦承Ｂ槍業經掉落現場，即已供明該槍之去向；丙○○上訴意
旨復以原判決就丙○○何以不符合上開減免其刑之規定，未具體
說明。而指摘原判決有理由不備及違反證據法則之違法云云，均
非適法之第三審上訴理由。依上揭說明，此部分上訴均為違背法
律上之程式，應予駁回。
二、甲○○恐嚇危害安全部分
按最重本刑為三年以下有期徒刑、拘役或專科罰金之罪，經第二
審判決者，不得上訴於第三審法院，刑事訴訟法第三百七十六條
第一款定有明文。甲○○被訴恐嚇危害安全部分，原審係依刑法
第三百零五條論處罪刑，該罪最重本刑為二年以下有期徒刑，依
上開說明，既經第二審判決，自不得上訴於第三審法院。甲○○
復就此部分一併提起上訴，顯為法所不許，亦應予駁回。
據上論結，應依刑事訴訟法第三百九十七條、第四百零一條、第
三百九十五條前段，判決如主文。
中    華    民    國  九十八  年    十    月   十五   日
                      最高法院刑事第四庭
                          審判長法官  張  淳  淙
                                法官  劉  介  民
                                法官  蔡  彩  貞
                                法官  林  勤  純
                                法官  李  錦  樑
      本件正本證明與原本無異
                                      書  記  官
中    華    民    國  九十八  年    十    月  二十一  日
                                                      V


司法院資訊處製作；財團法人民間司法改革基金會備份。
